臺灣高等法院民事裁定
110年度重上字第273號
上  訴  人  花敬祺  

訴訟代理人  蔡玫眞律師
上  訴  人  謝美蓮  
訴訟代理人  何燈旗律師
上列當事人間分配表異議之訴事件，兩造對於中華民國109年12
月25日臺灣士林地方法院109年度重訴字第150號第一審判決，各
自提起上訴，花敬祺並為訴之追加，本院裁定如下：
    主      文
追加之訴駁回。
追加之訴訴訟費用由花敬祺負擔。
    理      由
一、按訴之變更或追加，非經他造同意，不得為之。但民事訴訟
    法第255條第1項第2款至第6款情形，不在此限，同法第446
    條第1項著有明文。次按異議未終結者，為異議之債權人或
    債務人，得向執行法院對為反對陳述之債權人或債務人提起
    分配表異議之訴，強制執行法第41條第1項前段亦有規定。
    又債權人或債務人對於分配表聲明異議，必須於分配期日一
    日前，向執行法院提出聲明異議書狀，並應於書狀記載異議
    人所認原分配表之不當及應如何變更之聲明。倘異議人所提
    出之書狀未為上開記載，且未於分配期日一日前完成補正程
    序，其異議即不合法定程式，為不合法，不生異議之法效，
    自無依強制執行法第40條第1項、第40條之1相關規定終結，
    或由異議人依同法第41條規定，提起分配表異議之訴，以解
    決該爭端之餘地。是債權人或債務人對於分配表所載各債權
    人之債權或分配金額有不同意者，如未經合法之異議程序，
    所提起之分配表異議之訴，亦難謂合法（最高法院104年度
    台抗字第272號、93年度台抗字第61號裁判要旨足參）。而
    所謂訴之擴張，與起訴無異，仍須具備起訴之合法要件；本
    件上訴人於原審擴張其聲明，就該擴張部分，非屬其依強制
    執行法第39條規定向執行法院聲明異議之範圍，且未於法定
    期間內起訴，依上說明，其擴張之訴自非合法（最高法院97
    年度台上字第1363號判決意旨參照）。
二、經查，兩造間原法院107年度司執字第9713號拍賣抵押物強
    制執行事件（下稱系爭執行事件），於民國108年12月4日製
    作分配表（下稱系爭分配表），且定於109年1月7日進行分
    配，花敬祺於109年1月2日具狀聲明異議，就次序11所列「
    本金12,500,000元」表明其異議之範圍為應更正為「本金8,
    152,000元」，並於同月14日依此異議範圍，於原審請求予
    以更正如其訴之聲明，有上開聲明異議狀附於系爭執行事件
    卷二可參，嗣於110年3月11日本院審理中擴張其聲明即就次
    序11所列應更正為「本金6,750,000元」（見本院卷第59頁
    ），已逾越其於系爭執行事件之原異議範圍及期間，自不屬
    對系爭分配表為異議權之行使，依上說明，花敬祺所為此部
    分擴張聲明即追加之訴自非合法，應予駁回。
三、據上論結，本件追加之訴不合法，依民事訴訟法第463條、
    第249條第1項第6款、第95條、第78條，裁定如主文。
中    華    民    國   111    年    3     月    29    日
                    民事第六庭    
                        審判長法  官 周美雲
                              法  官 江春瑩
                              法  官 游悅晨
正本係照原本作成。
如不服本裁定，應於收受送達後10日內向本院提出抗告狀，並應
繳納抗告費新臺幣１千元。
中　　華　　民　　國　　111 　年　　3 　　月　　30　　日
    　　　　　　　　　　　　　書記官 王詩涵